臺灣臺東地方法院刑事判決　　　　　　 100年度易字第151號
公　訴　人　臺灣臺東地方法院檢察署檢察官
被　　　告　伍仲義
上列被告因違反性騷擾防治法案件，經檢察官提起公訴（99年度
偵緝字第170號），本院判決如下：
    主  文                                              
伍仲義意圖性騷擾，乘人不及抗拒而為擁抱、觸摸胸部及身體隱
私處之行為，處有期徒刑陸月，如易科罰金，以新臺幣壹仟元折
算壹日。
    犯罪事實
一、伍仲義於民國99年間因與代號3653-H9901號女子（真實姓名
    年籍詳卷，下稱甲女）之丈夫代號3653-H9901A號（真實姓
    名年籍詳卷，下稱乙男）為朋友關係，經常前往位於臺東縣
    池上鄉（地址詳卷）之乙男母親所經營，並由甲女協助營業
    之魚、菜攤位聊天，99年6月30日6時30分許，伍仲義前往上
    開魚、菜攤位，見甲女走進屋內，背對大門正彎腰拿取製冰
    機之冰塊時，竟萌生意圖性騷擾之犯意，從甲女之背後以雙
    手擁抱甲女，並以手觸摸甲女之胸部及生殖器，甲女驚嚇後
    ，隨即將之推開，伍仲義即往屋外走去，並要求甲女不得將
    此事告知乙男，隨即離去；嗣經甲女報警處理，始悉上情。
二、案經甲女訴由臺東縣警察局移送臺灣臺東地方法院檢察署檢
    察官偵查起訴。
    理  由
壹、程序事項
一、證據能力
    按被告以外之人於審判外之言詞或書面陳述，除法律有規定
    者外，不得作為證據，刑事訴訟法第159條第1項固定有明文
    。惟按被告以外之人於偵查中向檢察官所為之陳述，除顯有
    不可信之情況者外，得為證據；又被告以外之人於審判外之
    陳述，雖不符刑事訴訟法第159條之1至之4之規定，而經當
    事人於審判程序同意作為證據，法院審酌該言詞陳述或書面
    陳述作成時之情況，認為適當者，亦得為證據；當事人、代
    理人或辯護人於法院調查證據時，知有第159條第1項不得為
    證據之情形，而未於言詞辯論終結前聲明異議者，視為有前
    項之同意，同法第159條之1第2項、第159條之5亦各有明文
    。經查：
（一）查證人即被害人甲女（以下簡稱甲女）、乙男於偵查中向
      檢察官所為之陳述，固屬被告以外之人於審判外所為之言
      詞陳述，惟其等於偵查中，既先後經檢察官諭知證人有具
      結義務及偽證處罰，並命渠等立於證人地位朗讀結文，具
      結擔保證言之真實性後，各於檢察官面前出於自由意識而
      完整、連續陳述各自親身經歷，被告並未爭執上開證人陳
      述之證據能力，亦查無其他違法取證之瑕疵存在，應無顯
      不可信之情形，是揆諸上開規定與說明，上揭證人於檢察
      官面前所為之陳述應認為俱有證據能力。又被告於本院準
      備程序中聲請傳喚證人甲女，以行使其對質詰問權，本院
      於審理時復依聲請及依職權傳喚甲女、乙男到庭具結作證
      ，已賦予被告對質詰問之機會。準此，上揭證人於檢察官
      面前所為之供述既經嚴格之證明，引用渠等證詞作為證據
      自屬適當，均得採為認定被告本案犯罪事實之證據。
（二）查證人甲女於警詢時之陳述屬傳聞證據，當事人於本院審
      理時均表示不爭執其證據能力，且迄於言詞辯論終結前，
      亦未就本院所調查之證據資料主張有刑事訴訟法第159條
      第1項不得為證據之情形，本院審酌該證據作成之情況，
      認均無不適當情事，依刑事訴訟法第159條之5規定，亦有
      證據能力。   
二、按「當事人、代理人、辯護人或輔佐人聲請調查之證據，法
    院認為不必要者，得以裁定駁回之。下列情形，應認為不必
    要：一、不能調查者。二、與待證事實無重要關係者。三、
    待證事實已臻明瞭無再調查之必要者。四、同一證據再行聲
    請者。」刑事訴訟法第163條之2定有明文。查檢察官聲請本
    院囑託鑑定機關對證人甲女實施測謊鑑定，以證明證人甲女
    之證言屬實乙節，惟上揭待證事實已臻明瞭無再調查之必要
    （詳後述），爰依刑事訴訟法第163條之2第3款規定，予以
    駁回。
貳、實體方面
一、認定被告犯罪所憑證據及理由
    訊據被告伍仲義矢口否認有何性騷擾行為，辯稱：伊認識甲
    女的丈夫乙男，所以會到乙男家經營的魚攤閒聊，案發當天
    伊也有去魚攤，當時甲女和伊借錢，伊說沒有錢，但可以幫
    她籌看看，甲女先前曾私下和伊借錢，被乙男知道後，她還
    錢後，乙男要求伊以後不要再借錢給她云云。惟查：
（一）被告於上揭時間、地點，從甲女之背後以雙手擁抱甲女，
      並以手觸摸甲女之胸部及生殖器部位等事實，業據證人甲
      女於本院審理時具結證稱：99年6月30日上午6時30分許，
      伊在乙男家人經營的魚、菜攤顧生意，伊每天固定在這個
      時間去擺攤子、製作冰塊，當天伊先製作冰塊，店裡的製
      冰機是在屋子最後面，伊不知道被告跟在後面進來，當時
      伊是背對著門口在製作冰塊，裡面的燈光有點昏暗，被告
      從後面用兩隻手撫摸伊的胸部，他碰觸到伊時，伊嚇一跳
      ，手有反應一下，要把他的手推開，並準備轉身看是誰的
      時候，他又撫摸伊的生殖器，然後伊轉身看到他時，知道
      是被告，就對他說：「你在幹嘛？怎麼可以這樣子？」，
      他就慢慢走出去，沒有像人家做壞事的直接一下子就跑走
      ，他是慢慢的走出去，後來他對伊說：「不要跟妳先生講
      。」；伊於當天中午魚攤收攤後，有向乙男說遭被告性騷
      擾的事情，乙男就說去報警；伊沒有向被告請求賠償，本
      案如果被告願意認罪，伊願意原諒被告等語明確。核與其
      在偵查中具結證稱：99年6月30日上午6時30分許，伊在屋
      子後面操作製冰機製作冰塊要墊魚，不知道被告跟在後面
      進去屋子裡面，被告雙手抱伊的胸部，並撫摸伊的下體，
      伊問他要幹嗎，被告要求伊不要告訴乙男，後來才離開；
      伊一開始不敢告訴其他人，當天下班後才告訴乙男，乙男
      叫伊去報警等語。其於警詢時指述：99年6月30日上午6時
      30 分許，伊在魚攤後面製作冷凍冰塊時，被告從後面用
      雙手抱住伊，並抓伊胸部，又從臀部摸生殖器，伊覺得很
      不舒服，用身體甩開被告，被告叫伊不要跟乙男說這件事
      ，伊沒有回應被告，他就走了等語相符。
（二）復稽以證人乙男於本院審理時具結證述：伊認識被告2或3
      年了，伊是在釣魚時認識被告，交情普通，碰面會聊釣魚
      的話題，因為年齡差距及釣魚技術不同，彼此話題也有限
      ，99年6月30日那一天，甲女向伊說被告對她上下其手，
      就是撫摸她的胸部和下體，伊就跟甲女說直接去報警，伊
      當時心裡覺得很不舒服，甲女跟伊說的時候聲音在哭，心
      情很低落，也有憤怒的感覺，後來當天就去報警了等語。
      核與其於偵查中具結證稱：案發當天甲女告訴伊遭被告上
      下其手，當天中午伊叫太太去報警等語相符。足徵證人甲
      女上開證述情節並非虛妄。
（三）再衡酌證人甲女證稱：伊每天5點半到6點間都會到上開魚
      菜攤開門，這是伊的固定作息，伊開門後要先擺放魚、菜
      ，因為販賣的東西種類不是只有一種，時間會比較久，差
      不多6點半的時候就可以開始販賣，那時候客人還很少，
      大約7點到7點半間，人潮會開始湧現，被告大約都是6點
      到6點半間來攤位聊天，案發前他很久才會來一趟，到案
      發前一個星期就常常來，他來的時候通常是說：「妳先生
      怎麼沒有來？怎麼是妳來？」，伊回說：「他要照顧小孩
      ，我比較早來擺攤。」；平時乙男要先在家裡顧小孩，並
      送小孩去上學，約上午7、8時許才會過來攤位幫忙，8點
      以後婆婆才會過來攤位；伊和被告不熟，他是乙男的釣友
      ，他來攤位聊天時會走進來，直接坐在放錢跟磅秤的地方
      旁邊椅子上跟伊說話，伊也不可能拒絕，一般客人不會走
      進去，會在攤位外面和伊聊天，被告過來時都只有伊一個
      人，被告比較常在伊一個人顧攤位的時候過來聊天，被告
      之前曾問我伊乙男為何不在攤位，伊有告訴他乙男要在家
      顧小孩，晚一點過來，如果他過來時，有遇到乙男，會跟
      乙男聊釣魚的事情，不會跟伊講話等語。且證人乙男於本
      院審理時另陳稱：伊家裡經營的魚、菜攤位都是由甲女整
      理、布置攤位，伊每天8點以後才會過去幫忙，案發之前
      被告也會到攤位去買東西或找伊，甲女會打電話告訴伊被
      告有過來，這種情形不止一次，被告知道伊的生活作息，
      知道那麼早伊不會在攤位，甲女曾向伊說過，案發前一個
      星期，被告時常一早就過去等語。另被告亦於本院審理時
      供稱：伊之前去找乙男，如果乙男不在，就會坐在他們店
      裡收錢的地方附近的椅子，和甲女聊天，伊有叫甲女介紹
      女朋友給伊，但甲女說如果介紹到不三不四的女孩子就不
      好；伊曾進去店裡面借用廁所；伊在上開攤位遇到乙男，
      通常是10點多的時候，遇到會聊一些釣魚的事情；案發當
      天伊有去上開攤位和甲女聊天，當時魚攤攤位上的魚有些
      有墊冰塊，有些沒有，後來甲女有走進去屋子裡面；案發
      時伊住在臺東縣關山鎮之住處等語。可知被告與乙男僅為
      普通朋友關係，雙方因釣魚而結識，但交情不深，甲女因
      乙男之關係，而認識被告，雙方亦不熟稔，如被告到攤位
      時，乙男在場，乙男多不會和甲女說話，而依據證人甲女
      、乙男之證詞，被告明知每天早上7點以前，上開魚菜攤
      位只有甲女一人，乙男不可能在該攤位，又被告於案發時
      並非住在上開攤位附近，卻多次於清晨6、7時許前往上開
      魚、菜攤位，並直接走入攤位內側放置金錢與磅秤處旁邊
      之椅子上坐下聊天，而此位置一般顧客並不會走進來。衡
      諸常情，通常智識之人如因與友人交往互動而認識友人之
      妻，其與友人之妻間本無特別交情，縱有交集，亦是因為
      有該名友人在場，故如單獨與友人之妻互動多會把握份際
      ，並抱持拘謹、避嫌之態度，以免引起不必要之誤會，惟
      由上情足認被告在單獨與友人之妻互動時，並未抱持任何
      拘謹、避嫌之態度，此顯悖於常情。況被告原即知悉甲女
      與乙男之生活作息，而其多次在乙男前往上開攤位幫忙前
      ，即前往該攤位欲甲女聊天，亦可知悉甲女每天開始營業
      時需佈置攤位、擺放魚貨、蔬菜、製冰等工作情形，並因
      曾前往屋內借用廁所，可瞭解屋內擺設，當可預見甲女何
      時獨自一人在上開攤位工作，且需進出屋內外拿取貨品、
      製作冰塊等佈置攤位及工作動線等情形，其客觀上已具備
      實施上開行為之充分機會，是以，雖甲女身處一般人印象
      中屬人來人往之菜市場攤販內，被告仍非無實施上開行為
      之機會。
（四）另參以證人甲女於本院審理時及偵查中均曾有哭泣之情（
      見本院卷第32頁、偵查卷第37頁），而其與證人乙男於本
      院審理時均供稱其等因發生本案，彼此情緒不穩定、壓力
      太大，無法忍受他人流言，業於100年7月13日離婚等情，
      並有戶籍查詢資料1份在卷可憑（置於本院密封公文袋內
      ）。衡諸臺東縣池上鄉乃農業城市，並非工商業發達之都
      會區，居民之間往來較密切，民風亦較一般都會區保守，
      鄉里間之流言緋語往往不易承受，本案甲女與丈夫一家人
      於案發時居住在臺東縣池上鄉，自當知悉該地區之鄉里民
      情，如甲女上開所述被害過程並非實情，以被告與乙男係
      朋友關係，與甲女亦素無恩怨仇隙，且甲女案發後迄未向
      被告請求金錢賠償，何以竟甘受鄰里居民斐短流長之壓力
      及名譽受損之風險，至警局陳述上開對任何女子而言均屬
      不堪之情節，並對被告提出告訴，如非確實遭受委屈，斷
      無可能有此作為，此足徵證人甲女上開所述情節屬實，核
      非杜撰。
（五）按告訴人之告訴，係以使被告受刑事追訴為目的，其指訴
      是否與事實相符，應調查其他證據，以資審認，即須藉由
      補強證據之存在，以增強或擔保告訴人陳述之證明力，是
      以倘被害人所述被害情形，無瑕疵可擊，且就其他方面調
      查，又與事實相符，自足據為有罪判決之基礎。次按所謂
      補強證據，並非以證明犯罪構成要件之全部事實為必要，
      倘其得以佐證供述所見所聞之犯罪非虛構，能予保障所供
      述事實之真實性，即已充分。又得據以佐證者，雖非直接
      可以推斷該被告之實施犯罪，但以此項證據與證人之指認
      供述綜合判斷，如足以認定犯罪事實者，仍不得謂其非補
      強證據（最高法院87年度臺上字第2176號、81年度臺上字
      第3539號、97年度臺上字第261號判決意旨可資參照）。
      查證人甲女對被害過程之陳述始終一致，並無瑕疵，復有
      前述（二）至（四）等情節足以補強證其上開證述之可信
      性，是認證人甲女所述上開情節與事實相符，堪以採信。
二、對被告有利證據及辯解不採之理由 
（一）被告辯稱：案發當天伊到上開攤位和甲女聊天時，她一邊
      整理攤位，一邊說要借貨款3萬多元，但因為乙男先前曾
      說不要再借錢給甲女，伊不想得罪甲女就回說現在沒錢，
      要去向別人借借看，有借到再借給他，伊覺得本案是甲女
      借錢不成，故意陷害伊，有點像仙人跳云云。然訊之證人
      甲女堅決否認被告所述借貸貨款乙情，且徵諸證人乙男於
      本院審理時證稱：上開魚、菜攤位之負責人係伊的母親，
      甲女只是到攤位幫忙，每天收入的錢要交給伊的母親，上
      開攤位金錢係由伊的母親管理，貨款給付等事項亦是由母
      親處理，不可能讓甲女等語。則被告上開辯解是否與事實
      相符非無疑問；又縱甲女確實於案發當日向被告提出借貸
      金錢之請求，雖被告當時心中決意不借錢給甲女，但表面
      上因不願得罪甲女，仍答應願意於籌措款項後提供借貸，
      並未明言拒絕，且被告之答覆中含有日後提供借貸之可能
      ，甲女自無可能因此立即產生報復之意，旋於當日中午即
      報案遭受被告性騷擾，足認被告上開辯解為卸責之詞，不
      足採信。
（二）被告復辯稱：伊如果有對甲女性騷擾，為何她當時不大叫
      、求救云云。惟依據甲女上開證述情節，甲女案發時背對
      門口操作製冰機，而製冰機運轉時之音量極大，其根本未
      察覺被告尾隨而至，係在遭受被告撫摸胸部後才察覺，於
      轉身後才知悉是被告，而被告於甲女發現後，隨即停止動
      作，並轉身離去，衡諸甲女與被告原本即認識，被告突然
      對其撫摸胸部、生殖器，通常智識之人值此情況均會感到
      錯愕、不知所措，且因所受侵害程度並非戕害生命、身體
      、自由等高度暴力行為，而是一種偷襲式之觸摸胸部、生
      殖器行為，於發現時，侵害業已結束，只要行為人未有進
      一步作為，一般被害人未必認為有求救、聲張之必要，是
      以遭受此類侵害後於第一時間選擇隱忍而未當場揭發之被
      害人亦非少數，故被害人於被害後之反應固可用以檢視其
      所述被害過程之真偽，然此應綜合考量其所受侵害之方式
      、程度，及被害人與加害人平時交往情形，且依據一般社
      會經驗，愈是熟識之人所加諸之侵害，被害人第一時間選
      擇隱忍之可能性愈高，是自不得以甲女未在第一時間求救
      、聲張，即逕認甲女所述不實，被告此部分辯解亦無足採
      。
（三）至被告辯稱：甲女先前曾向伊借款5千元，沒有讓乙男知
      道，是伊告訴友人謝緣錠，謝緣錠再告訴乙男，後來甲女
      拿5千元來還伊云云。訊之證人甲女於本院審理時堅決否
      認上情，而證人乙男固於本院審理時陳稱：伊從友人謝緣
      錠口中得知甲女曾向被告借錢，心中感到不高興，曾質問
      甲女問何不告訴伊，且家中沒有缺錢，何必向外人借錢，
      當時與甲女吵架，甲女在吵架中很不甘願承認此事，後來
      伊問被告甲女是否已還錢，被告說已經還錢，沒有再詢問
      甲女是否已還錢，伊後來跟被告說不要再借錢給甲女，這
      是發生在98年夏天的事情等語。然證人甲女於本院審理時
      復陳稱：伊已不記得有無和乙男承認向被告借錢的事，但
      有可能在爭吵中和乙男賭氣所以承認，伊確實沒有向被告
      借錢等語。復查無其他相關書證足資證明此節，是被告此
      部分辯解是否屬實，尚有疑問。惟此部分情節尚與本案犯
      罪構成要件事實無涉，縱被告所言屬實，其所謂借款5千
      元之事迄本案發生時已近1年，而此期間內被告仍前往上
      開魚、菜攤位與甲女聊天，自難認甲女係因借款5千元之
      事對被告心懷怨恨，而假藉本案誣指被告，亦不足據以彈
      劾甲女上開所述證詞之憑信性，是認被告此部分辯解尚不
      足採為對其有利之認定。
三、綜上所述，被告上開辯解均屬事後卸責之詞，不足採信，本
    案事證明確，被告犯行堪以認定，應依法論罪科刑。。
四、按猥褻係指性交以外足以興奮或滿足性慾之一切色情行為而
    言。性騷擾防治法第25條所規定之強制觸摸罪，係指行為人
    對於被害人之身體為偷襲式、短暫性之不當觸摸行為，而不
    符刑法第224條強制猥褻罪之構成要件，始足當之（最高法
    院97年台上字第4621號判決意旨可資參照）。查本案甲女遭
    被告於上揭時間、地點從背後以雙手擁抱甲女，並以手撫摸
    甲女之胸部及生殖器後，始行驚覺，並將被告推開，被告嗣
    後亦未再有其他侵害行為，故其上開所為應屬偷襲式、短暫
    性之不當觸摸行為，是核被告所為，係犯性騷擾防治法第25
    條之意圖性騷擾，乘人不及抗拒而為擁抱、觸摸其胸部及其
    他身體隱私處之行為罪。被告於上開時間、地點，擁抱甲女
    ，並觸摸其胸部及生殖器等部位之舉動，係於密切接近之時
    、地實施，侵害同一之法益，各行為之獨立性極為薄弱，依
    一般社會健全觀念，在時間差距上，難以強行分開，在刑法
    評價上，以視為數個舉動之接續施行，合為包括之一行為予
    以評價，較為合理，應屬接續犯，而為包括之一罪（最高法
    院86年台上字第3295號判例參照）。爰審酌被告與乙男係朋
    友關係，其因此認識甲女，竟逾越與友人之妻相處之份際，
    對甲女實施上開犯行，使甲女猝然受害，於第一時間不知如
    何反應，待心中深感委屈而報警處理後，復受被告所謂仙人
    跳流言所擾，倍增心理上之壓力與創傷，被告所為洵有可責
    ，且其犯罪後迄未向甲女道歉，復向他人信口胡言甲女此舉
    是仙人跳云云（見本院100年8月10日審判筆錄第9頁），足
    徵其犯後態度不佳，且不知悔改；另衡酌其家庭狀況（未婚
    、無子女、需照顧年老母親）、智識程度（國小肄業）、經
    濟狀況（目前無業、尚可支應日常生活所需）等一切情狀，
    量處如主文所示之刑，並諭知易科罰金之折算標準。
據上論斷，應依刑事訴訟法第284條之1、第299條第1項前段，性
騷擾防治法第25條第1項，刑法第11條前段、第41條第1項前段，
判決如主文。
本案經檢察官邱奕智到庭執行職務
中    華    民    國   100    年    8     月    31    日
                  刑事第一庭  法  官  陳鈺雯 
以上正本證明與原本無異。
如不服本判決應於收受送達後10日內向本院提出上訴書狀，並應
敘述具體理由；其未敘述上訴理由者，應於上訴期間屆滿後20日
內向本院補提理由書（均須按他造當事人之人數附繕本）。「切
勿逕送上級法院」。告訴人或被害人對於本判決如有不服，請書
具不服之理由狀，請求檢察官上訴者，其上訴期間之計算係以檢
察官收受判決正本之日期為準。
                              書記官  廖丁逸
中    華    民    國   100    年    8     月    31    日
附錄論罪科刑法條全文：
性騷擾防治法第25條
意圖性騷擾，乘人不及抗拒而為親吻、擁抱或觸摸其臀部、胸部
或其他身體隱私處之行為者，處2年以下有期徒刑、拘役或科或
併科新台幣10萬元以下之罰金。
前項之罪，須告訴乃論。